【裁判字號】    92,上易,563
【裁判日期】    920619
【裁判案由】    竊盜
【裁判全文】
臺灣高等法院高雄分院刑事判決          九十二年度上易字第五六三號
    上訴人  台灣高雄地方法院檢察署檢察官
    被  告  戊○○
右上訴人因被告竊盜案件，不服臺灣高雄地方法院九十年度易字第三九八二號中華民
國九十二年二月二十七日第一審判決（起訴案號：臺灣高雄地方法院檢察署九十年度
偵字第一七一九九號），提起上訴，本院判決如左：
      主      文
上訴駁回。
      理      由
一、甲訴意旨略以：被告戊○○基於意圖為自己不法所有之概括犯意，於附表所示時
    間、地點，趁被害人不注意之際，竊取附表所示被害人所有之財物。嗣於八十九
    年二月二十六日因另案通緝為警逮捕後，在其駕駛之車牌號碼 D9-7053號自用小
    客車內（原為被害人乙○○失竊之車牌號碼 F5-4970號自用小客車）扣得附表物
    證欄所示之證物，因認被告涉有刑法第三百二十條第一項、第三百二十一條第一
    項第三款之竊盜罪嫌。
二、按犯罪事實應依證據認定之，無證據不得推定其犯罪事實；不能證明被告犯罪者
    ，應諭知無罪之判決，刑事訴訟法第一百五十四條、第三百零一條第一項分別定
    有明文。又刑事訴訟法上所謂認定犯罪事實之證據，係指足以認定被告確有犯罪
    行為之積極證據而言，如未能發現有相當證據或證據不足以證明，自不能以推測
    或擬制之方法以為裁判基礎，又認定不利於被告之事實，需依積極證據，苟積極
    證據不足為不利被告之認定時，即應為有利於被告之認定，更不必有何有利之證
    據，最高法院二十九年上字第三一０五號，四十年台上字第八六號及三十年上字
    第八一六號判例可資參照。
三、甲訴意旨認被告戊○○涉有前揭連續竊盜罪嫌，無非係以被害人丙○○、己○○
    、徐國浩、乙○○、丁○○、辛○○之指述，及有附表所示證物、贓物領據附卷
    可稽，並認查無其他事證足以證明被告辯稱查扣之物品係林慶裕所有及向廖學森
    購買等語為真，所辯不足採信等情，為其主要論據。
四、訊據被告戊○○固不諱言於八十九年二月二十六日下午五時許，駕駛車牌號碼D9
     -7053號自用小客車，行經高雄縣大社鄉○○路與三民路口時，因出示變造之「
    己○○」汽、機車駕駛執照供警盤查，為警識破後，於車內起出附表物證欄所示
    之證件等情，惟堅詞否認有何竊盜犯行，辯稱：(一)附表編號一、三、四、五物證
    欄所示證件，是名為「林慶裕」之男子所有，放在車內的。(二)伊為警查獲時所駕
    駛之車牌號碼 D9-7053號自用小客車是以新台幣二十二萬元向永傑汽車甲司購得
    ，因該車輛是肇事車輛需要修護，所以又向廖學森購得引擎蓋、車頂、車門、保
    險桿等材料，委請永傑甲司修護，伊並沒有竊取被害人辛○○所有車牌號碼 N2-
    5110號自用小客車等語。
五、經查：被告戊○○是於八十九年二月二十六日駕駛車牌號碼 D9-7053號自用小客
    車遭警盤查時，因使用變造之「己○○」汽、機車駕駛照為警識破，經警於車內
    起出(一)被害人李明勳身分證正本、(二)蕭輔政身分證正本、(三)蔡權庭身分證正本、
    (四)庚○○身分證影本一張、(五)李政霖身分證影本一張、(六)丁○○身分證影本一張
    、(七)乙○○身分證影本一張、(八)廖學森身分證影本一張共八張，經警依所起出之
    身分證資料一一查詢，始經被害人李明勳之父丙○○、己○○、乙○○、庚○○
    、丁○○分別於警訊時供述曾於附表編號一至五所示時地遭竊等情節，已經高雄
    縣警察局仁武分局函請臺灣高雄地方法院檢察署併案偵辦函敘明確，並有被害人
    丙○○、己○○、丁○○、庚○○、乙○○之警訊筆錄在卷可稽，又因查無證據
    足以證明被告辯稱前揭身分證為一名為「林慶裕」之友人所有乙情為真，甲訴人
    因此認定被告涉有附表編號一至五所示五次竊盜犯行。另附表編號六所示竊盜犯
    行部分，是因被告所駕駛之 D9-7053號自小客車內之安全氣囊配備係屬被害人辛○○所失竊車牌號碼 N2-5110號自小客車之配備，並經被害人辛○○指述明確，
    因無證據可以證明被告所辯是向廖學森購買汽車零件之語為真，甲訴人因而認此
    次竊盜犯行亦是被告所為。惟查：
  (一)警方另依據前揭蔡權庭、李政霖身分證正本或影本，通知蔡權庭、李政霖本人前
    來說明，據蔡權庭於警訊時陳述：身分證沒有遺失或失竊過，並稱於八十九年元
    月份，曾透過友人綽號「阿林」男子介紹大陸新娘，而將身分證拿至戶政所將配
    偶欄刪除，於同月下旬將身分證正本寄至中國大陸給阿林男子迄今；並不認識被
    告，被告並不是綽號「阿林」男子等語，另據李政霖陳述：沒有遺失或失竊身分
    證影本，並不認識被告戊○○等語，是依蔡權庭之供述，可認被告並非蔡權庭所
    陳述該名綽號「阿林」之男子，該名綽號「阿林」男子應另有其人，應可認定。
    又依蔡權庭之供述，伊是將身分證正本郵寄給綽號「阿林」之男子；李政霖陳稱
    並不認識被告，身分證亦不曾遺失或失竊。何以警方會在被告所駕駛之自用小客
    車內起出蔡權庭之身分證正本及李政霖之身分證影本？實有疑問。參酌蔡權庭、
    李政霖之身分證正本或影本是連同如上所述李明勳等人之身分證正本或影本共八
    張為警於被告所駕駛之車內起出乙情，被告辯稱：上述為警起出之八張身分證正
    本或影本，是一名為「林慶裕」之友人所有乙情，非無可能。綜此論述，前揭李
    明勳身分證正本、庚○○身分證影本一張、丁○○身分證影本一張、乙○○身分
    證影本一張雖是李明勳等人分別於附表編號一、三、四、五所示時地遭竊時部分
    損失之財物，因被告並無自證無罪之義務，故尚難僅憑於被告所駕駛之車內起出
    前述失竊之身分證件，及被告無法提供「林慶裕」之真正年籍以供查證等情，遽
    為被告有罪之認定。
  (二)附表編號二所示該次竊盜犯行，據被害人己○○陳稱：是於八十八年八月六日在
    屏東縣潮洲鄉發生車禍，造成胸椎脊受傷入院開刀，車禍當時隨身皮夾不見，內
    有身分證、汽機車駕照等物，伊完全沒有出國過，警方自被告處查扣之己○○護
    照、臺灣人民大陸通行證，也非伊所有等語，而被告於警訊時陳述：前揭查扣之
    己○○之護照、台胞證、汽機車駕駛執照及身分證影本均是於八十七年間，向廖
    學森購買，伊自八十八年二月四日起，便多次使用前揭己○○之護照、台胞證出
    入境等語，參酌卷附國人入出境查詢報表，被告曾於八十八年八月三日以己○○
    名義出境，及至同年八月十三日始入境等情，被害人己○○前揭所陳述之失竊時
    間，被告並未在國內，此次竊盜犯行，顯非被告所為，由此益徵甲訴人僅憑查扣
    之「己○○」汽、機車駕駛執照及身分證影本乙情，遽認此次竊盜犯行是被告所
    為，顯與事實不符。
  (三)車牌號碼 N2-5110號自用小客車是於八十七年十一月二十九日十時許，在高雄縣
    鳳山市○○路與林森路口失竊乙情，已經被害人辛○○陳述明確，並有車輛竊盜
    、車牌失竊資料個別查詢報表一份在卷可稽，固屬實情。惟據被害人辛○○於警
    訊時供述：「.... 車體確定是我失竊之N2-5110號自小客車車體，其車內有一香
    火還未取下，且該車購買時車頭是改裝成三千西西車款，但這部車已經過他人改
    裝其他車輛引擎。變造成他人名下」等語，後於偵訊時陳稱：「（ D9-7053車子
    有無妳原來的零件？）我有看，但都變了。我也看不出來。車子雖然有香火，但
    我也不能確定是我的」等語（見八十九年度偵字第一三０二一號偵查卷第四九頁
    反面），於原審時陳述：「車子找到時，外觀、裡面都不一樣，警察說根據安全
    氣囊的編號是我的車，車內香火包是我的，車殼不是我的... 我不知道引擎有無
    換過，我只有看外觀」等語（見原審九十一年三月二十日審判筆錄），被害人辛○○並無法明確指認被告所駕駛懸掛 D9-7053號車牌之自用小客車之車體確是伊
    所失竊之 N2-5110號自用小客車之車體。又被告於八十九年二月二十六日經警盤
    查時所駕駛之車牌號碼D9-7053號（引擎號碼A32C10388號；車身號碼A32C010482
    號）自用小客車，原是曾進福所有，當時車牌號碼為 P4-5669號，於八十七年十
    一月間，因車禍嚴重受損，估價輾轉賣給蕭輝章及李思賢經營之永傑汽車甲司，
    再由被告以二十二萬元向永傑汽車甲司購買，並由被告提供車輛受損部分修護所
    需之零件給永傑汽車甲司代為修護，爾後過戶於友人林志忠妻子黃孟貞名下，並
    換領 D9-7053號車牌懸掛等情，已經被告陳述明確，並分別經證人曾進福、李思
    賢、蕭輝章證述屬實，雖警方依據車內安全氣囊型號函詢結果，該安全氣囊原屬
    被害人辛○○失竊之車牌號碼 N2-5110號自用小客車所有之配備，有裕隆汽車製
    造股份有限甲司八十九年三月十五日簡便行文表乙紙附卷可稽，然依證人曾進福
    、蕭輝章、李思賢等人之供述，當時車牌號碼 P4-5669號自小客車車頭部分撞毀
    損壞，車前玻璃破損，衡情該車撞毀時，車內安全氣囊爆破，不堪使用，非無可
    能，是以該車修復時，從新換裝新安全氣囊，應屬當然。再者，依證人李思賢證
    稱：被告提供車頂、車門，右前方零件，請伊修復等語（八十九年度偵字第一三
    ０二一號偵查卷第四八頁反面）；被告亦供承：向廖學森購買引擎蓋、車頂、保
    險桿等零件供李思賢修復之語（見八十九年四月十三日警訊筆錄、原審九十一年
    十月三日審判筆錄），經核二人所供述被告所提供之汽車零件大致相符，足徵被
    告於購買該車後，確有提供汽車零件給永傑汽車甲司修復，已然明確。是以該車
    爾後之車體及型式與原車不同，亦屬當然。從而，證人曾進福、蕭輝章證述該車
    車體與型式與原車不同之語，並不足以作為不利於被告之證據。又證人即承辦本
    案之員警林道明於原審時證述：「... 引擎、車身都有改造、變造過，他那個不
    是原廠漆面，有做表面噴漆工作，可見有變造過，... 車身號碼都是用貼的。車
  身號碼也有變造過，日產甲司本身不作鑑識，所以他們不出證明」等語（見原審
    九十一年三月二十日審判筆錄），證人蕭輝章於警訊時亦陳稱：「... 車身號碼
    部分係遭人另外改造過痕跡」之語（見八十九年三月二十三日警訊筆錄），惟證
    人蕭輝章事後於原審時證述：「照片所示是車身號碼，上面的刮痕是連接的，當
    時是警察給我引導的，我對車子外型不是很清楚」之語（見原審九十一年十月三
    日審判筆錄），另經原審向證人蘇崑益提示警卷中照片，證人蘇崑益證述：從照
    片中並無法判斷車身號碼有無經過變造之語（見原審九十二年二月十三日訊問筆
    錄），佐以卷附贓物認領保管收據備註欄所載，警方僅將車身（體）部分交由被
    害人辛○○領取乙詞，足見警方當時亦無證據足以認定引擎亦屬被害人辛○○所
    有失竊車輛之引擎甚明。故證人蕭輝章、林道明前揭供述，因無直接證據可為佐
    證，應屬其個人推測之詞，亦不足以作為該車車身號碼或引擎號碼確有經過變造
    之事實。是以附表編號六所示犯行部分，甲訴人所為已起獲 N2-5110號自用小客
    車（車牌懸掛 D9-7053號）之認定，並無依據。末者，被告所駕駛經警方查扣之
    自小客車實際上已經由被害人辛○○投保之保險甲司領回乙情，已經證人辛○○
    於審理時證述明確，並經多次過戶，現已遭竊等情，亦有汽車車輛異動書、車籍
    作業系統－查詢認可資料及車輛竊盜、車牌失竊資料個別查詢報表在卷可稽，故
    本院亦無從再作引擎或車身之鑑識。另被告辯稱是向廖學森購買汽車零件部分，
    因廖學森已於八十八年十月二十九日死亡，有臺灣高雄地方法院檢察署刑案資料
    查駐紀錄表在卷可稽，故亦無從傳訊廖學森，以查證被告辯解是否屬實。綜上論
    述，被告所駕駛車牌號碼 D9-7053號自用小客車，依卷證資料，僅有安全氣囊是
    屬被害人辛○○所失竊之 N2-5110號自用小客車之配備，此外，並無積極證據足
    以證明該車上其他零件是屬被害人辛○○前述所失竊車輛之零件，而被告向李思
    賢經營之永傑汽車甲司購買原為曾進福所有車損嚴重之 P4-5669號自小客車後，
    確有提供車頂、引擎蓋、保險桿等汽車零件給永傑汽車甲司修復，並無證據顯示
    被告是提供被害人辛○○所失竊之 N2-5110號自小客車供借屍還魂之用，又持有
    失竊贓物，其原因並非僅竊盜乙途而已，故尚難僅憑被告所駕駛之 D9-7053號自
    小客車內之安全氣囊係屬贓物，遽認該安全氣囊所配屬之車牌號碼 N2-5110號失
    竊自小客車為被告所竊取。
六、綜上所述，被告所辯各情，經調查結果，應堪採信。此外，復查無其他確切之證
    據，足證被告有甲訴人所指述之竊盜犯行，依前開判例意旨，應認不能證明被告
    犯罪，則原審所為被告無罪之諭知，並無不當。甲訴人上訴意旨，仍執：(一)扣案
    之被害人所失竊之身分證正本及影本係在被告所駕駛之自小客車中查獲之事實，
    為被告所不否認，並有相關身分證正本及影本等扣案可證。(二)被告雖辯稱係友人
    「林慶裕」所有云云。惟查，被告始終無法提供「林慶裕」之年籍以供查證，而
    經調閱相關「林慶裕」之口卡片供被告指認結果，亦均查無所獲，是以本件是否
    有被告所指之「林慶裕」其人實有可疑。次查，被告先是於八十九年二月二十六
    日為警方查獲當時供稱：與「林慶裕」認識好幾年了，只知道他住高雄縣市云云
    ，繼之於八十九年四月十三日警訊中供稱：只知「林慶裕」約四十歲，花蓮人，
    因為伊在高雄市載林慶裕時，林慶裕就有攜帶該只袋子，伊載林慶裕到仁武時，
    林慶裕下車，一會兒就被警方查獲云云；之後於八十九年十月十六日偵訊中供稱
    ：我所說之裕仔約四十歲，本名應是林慶裕，住北部，不知是台北或桃園云云；
復於法院審理時供稱：當初我被抓到時，也沒有說車上有找到這些東西，是後來
    才說在車上有找到這些東西，：：：我把車子借給林慶裕二十幾天，他車還我後
    ，車子外觀沒有改變，刑事組告訴我這些東西是在車上的一個手提袋找出來的云
    云，其先後就「林慶裕」之年籍及如何將手提袋置於其自小客車之供述均有出入
    ，益證被告所述顯係臨訟卸責之詞，不足採信。是原判決認定被告無罪，實有違
    誤等詞，指摘原判決不當，然依前開之論述，並無證據足證被告有甲訴人所指之
    犯罪，甲訴人上訴意旨經核難認有理由，應予駁回。
七、至於被告所駕駛 D9-7053號自小客車，依被害人辛○○之陳述，該車已由所投保
    之保險甲司人員領回，惟卷附贓物認領保管收據卻記載被害人辛○○僅將車體領
    回。另經原審函詢結果，該車領回後，已經辦理車牌號碼 N2-5110號自小客車尋
    獲註銷登記，及重領 D4-1258號新牌照後，再陸續辦理過戶於林道明（即本案承
    辦員警）、許聖爵、呂碧梧，惟該車領回時，其車上引擎號碼為 A32C10388；車
    身號碼為A32C010482，此車籍資料顯示該車車牌號碼為 D9-7053號自小客車，何
    以能辦理車牌號碼 N2-5110號自小客車之尋獲註銷及重領新牌照，甚且事後更能
    辦理過戶，本案承辦員警林道明是否涉有刑事或行政責任，宜請檢察官查明後，
    依法辦理，附此敘明。
八、至於被告行使偽造己○○護照涉犯行使偽造私文書部分，業經本院於九十一年三
    月二十一日以九十年度上訴字第四一號判處罪刑在案，有該刑事判決一件附卷可
    稽，附此說明。
據上論斷，應依刑事訴訟法第三百六十八條，判決如主文。
本案經檢察官彭南雄到庭執行職務。
中    華    民    國     九十二     年       六       月     十  九     日
                              臺灣高等法院高雄分院刑事第三庭
                                  審判長法官  周賢銳
                                        法官  黃建榮
                                        法官  謝宏宗
右正本證明與原本無異。
不得上訴。
                                      書記官  賴梅琴
中    華    民    國     九十二     年       六       月    二十三      日
                                                                        Ｆ


司法院資訊處製作；財團法人民間司法改革基金會備份。
